臺灣臺中地方法院刑事判決　　　　　　　　　　　　九十一年度訴字第二六三二號
　　公　訴　人　台灣台中地方法院檢察署檢察官
　　被　　　告　丙○○
　　選任辯護人　黃英傑律師
右列被告因公共危險案件，經檢察官提起公訴（九十一年度偵字第一九五０三號），
本院判決如左：
    主      文
丙○○放火燒燬現有人所在之建築物，未遂，處有期徒刑貳年。緩刑伍年。扣案之打
火機壹只，沒收。
    事      實
一、丙○○因其同居女友丁○○在台中市○○路五十八號地下一樓之「甲○○○○Ｏ
    Ｋ」店任職，常須陪客飲酒，屢勸丁○○離職他就未果，乃於民國（下同）九十
    一年十月二日晚上十時許，偕同友人前往上址消費，並欲勸阻劉女不要繼續在該
    處工作，二人因而發生爭執，丙○○憤而於翌日（即同年月三日）凌晨零時四十
    五分許結帳離去，並告知店方其將來潑汽油，果爾其於同日凌晨一時許，至台中
    市不詳地點之某加油站購買汽油，裝入路旁撿來之二只寶特瓶內（一瓶容量約三
    百五十ＣＣ），攜往該店，在預見可能燒燬現有人所在建築物之情況下，將前開
    二瓶裝滿汽油之寶特瓶瓶蓋打開，沿著通往該店地下室之舖設塑膠地板之樓梯潑
    灑汽油，旋為該店員工乙○○於監視器發現，趕往制止，於樓梯間轉彎處攔截住
    丙○○，二人互為拉址，拉址間二瓶汽油已全數潑灑在該轉彎處，惟丙○○仍執
    意要放火，自其口袋內拿出其所有之打火機一只，彎下身來，以該打火機點火引
    燃汽油，幸經店內員工持滅火器與顧客合力將火撲滅，僅燒燬樓梯間部分裝潢，
    而未達燒燬住宅之程度。丙○○嗣當場被乙○○逮捕，報警處理，並扣得丙○○
    所有之打火機一個及前揭寶特瓶空瓶二個。
二、案經台中市警察局第一分局報請臺灣臺中地方法院檢察署檢察官偵查起訴。
    理      由
一、右揭事實，被告丙○○除否認係故意放火燒燒現有所在之建築物外，餘均坦承不
    諱；被告及其辯護人另辯以：本案被告並無放火燒燬建築物之故意，因其與該店
    並無任何糾紛，其目的只是在於恐嚇店方不要讓劉女繼續工作而已，所以才會選
    在不易燃的水泥處潑灑汽油，且係沿著樓梯灑，使不致漫延開來，苟有放火之意
    ，應係選在入口處覆有地毯的地方，而且其所用之汽油只有二瓶，苟有放火之意
    ，應備更大量的汽油，始足以燒燬整棟建築物，更重要的是其在消費完畢離去之
    前，已告知店方要來潑汽油，並於點火之前，亦有告訴前來阻止的人員，其要點
    火了，可徵被告當時並無放火之故意等語。經查：
（一）證人乙○○於警訊中證稱：「丙○○有至店內消費，我不知道他是否有與他人
      有發生糾紛，但他消費完有跟店內員工說他會回來灑汽油」、「於當日約一時
      十分許，我在店內監視器發現有人手上拿著裝礦泉水之寶特瓶在出入口樓梯間
      灑，我立刻外出，一出店門口，即聞到一股濃厚的汽油味，我即刻阻止丙○○
      潑灑，丙○○不但沒有停止，反而將整瓶寶特瓶之汽油潑灑在樓梯間，我見狀
      即要把他帶出一樓，此時丙○○即從身上拿出打火機，並點燃潑灑在地上的汽
      油，我見著火，並夥同店內員工及客人迅速將火撲滅」等語，於偵查及本院審
      理時亦為大致相同之證述，而證人劉麗琴於警訊及本院審理時亦均證述：丙○○之前即勸她不要在那邊上班，當日又跟伊說要讓老闆不要僱用伊等語，復有
      前揭之寶特瓶空瓶二個及打火機乙個扣案和現場圖一份、相片九幀附卷可稽，
      又依前揭相片所示該處樓梯確係舖設塑膠地板，而證人劉麗琴亦為相同之證述
      ，且於證人乙○○前去阻止時已聞到濃濃的汽油味，顯見被告丙○○自白部分
      核與事實相符，應堪採信。雖被告及其辯護人另辯以：點火之前有告訴前來阻
      止之人員，惟該部分證人乙○○於本院審理時係證稱：當時只有我一個人抓他
      ，他從口袋裏拿出打火機彎下去就把火點著等語，並未言及被告有告訴他要點
      火，反而證述被告拿出打火機後即彎下去點火，果被告確有告知證人乙○○，
      則證人乙○○應可順利將該打火機搶下，況當時情況緊急，被告又與證人乙○○在拉扯之間，被告非但沒有停止反而拿出打火機，衡情並沒有時間再告知前
      來阻止的人員，是被告及其辯護人前揭所辯不足採信。
（二）按未必故意，乃是指行為人其對於犯罪結果之發生具有預見且有任其發生亦不
      違背其本意，即為未必故意。本件被告所使用者為具有高度揮發性及可燃性之
      汽油，汽油只要經點燃，瞬間可引起大火，再加以其灑汽油處為樓梯間，而該
      處皆為塑膠地板，塑膠地板為可燃物並非不可燃，於到達一定溫度後，必然引
      發大火進而燒燬建築物，此為一般人均知悉之常識，被告豈有不知之理？被告
      及辯護意旨辯以選在不易燃的水泥處潑灑汽油等語，顯與事證不合，不足採信
      ；又汽油沿著樓梯灑，一旦點燃，在未及時撲滅下，必然迅速沿途燃燒，且一
      旦引燒只要週遭有可燃物，馬上會引燃，再向另外一處引燒，並非其所辯，不
      會漫延開來；又被告苟僅係在於恐嚇，何以需備二瓶汽油，一瓶汽油實可足達
      恐嚇之目的，況被告於店方人員前來阻止之際，猶執意放火，並以其所有之打
      火機點火引燃，其果只是意在恐嚇，則只要作勢已足其達其目的了，何須再為
      點之動作？顯見被告對其對其放火之舉動將可能使該棟建物發生燒燬之危險及
      結果，自有認識，其竟以將汽油潑灑在該處之方式作為不滿其女友繼續在該處
      上班之手段，主觀上即有放火燒燬現供人使用之住宅之不確定故意，要屬無疑
      。被告及其辯護人所辯，不足採信。
（三）綜上，本件事證明確，被告犯行，堪以認定。
二、被告雖已著手放火行為之實施，惟未生上開現有人所在建築物燒燬之結果，其犯
    罪尚屬未遂，核其所為係犯刑法第一百七十三條第三項、第一項放火燒燬現有人
    所在之建築物未遂罪。被告右揭放火行為，未發生燒燬之結果，為未遂犯，爰依
    刑法第二十六條前段之規定，減輕其刑。又被告係為勸阻其女友丁○○在該「甲○○○○ＯＫ」上班，一時失慮致罹重典，而以汽油潑灑放火之方式警告其女友
    及店方，其心態誠屬可議，且被告潑灑汽油之地點係樓梯間，且僅燒燬樓梯間部
    分裝潢，危害甚輕，衡情非無可憫恕，斟酌本件確有法重情輕之情狀，在客觀上
    實足以引起一般人之同情，認縱處最低度之刑仍嫌過重，爰依刑法第五十九條規
    定遞減其刑。爰審酌被告犯罪之動機、目的，手段並非和平，且具危險性，所為
    僅係造成部分裝潢燒燬，損害之程度尚不嚴重，犯後態度尚稱良好等一切情狀，
    量處如主文所示之刑。又被告前未曾受有期徒刑以上刑之宣告，有台灣高等法院
    被告全國前科紀錄表在卷可按，其因欲以放火之方式以勸阻其女友在上址上班，
    一時失慮，偶罹刑典，事後深具悔意，且本身又有疾病，經此偵審程序及刑之宣
    告後，應知戒慎，信無再犯之虞，本院因認所宣告之刑以暫不執行為適當，併予
    宣告緩刑五年，用啟自新。扣案之打火機一只為被告所有，業據其供承在卷，而
    該打火機係其供本案犯罪所用之物，併宣告沒收之。至於該空寶特瓶二個，係被
    告撿取而來的，並非被告所有，自無沒收之必要，附此敘明。
據上論斷，應依刑事訴訟法第二百九十九條第一項前段，刑法第一百七十三條第三項
第一項第二十六條前段第五十九條、第七十四條第一款第三十八條第一項第
二款，判決如主文。
中      華       民       國    九十一     年     三     月    十二     日
                                     台灣台中地方法院刑事第三庭
                                          法  官   吳  進  發
右正本證明與原本無異。
如不服本判決，應於判決送達後十日內向本院提出上訴狀，上訴於臺灣高等法院臺中
分院( 須附繕本 )。
                                          書記官
中      華       民       國    九十一     年     三     月    十三     日
附錄論罪法條：
刑法第一百七十三條
放火燒毀現供人使用之住宅或現有人所在之建築物、礦坑、火車、電車或其他供水、
空公眾運輸之舟、車、航空機者，處無期徒刑或七年以上有期徒刑。
失火燒燬前項之物者，處一年以下有期徒刑、拘役或五百元以下罰金。
第一項之未遂犯，罰之。
預備犯第一項之罪者，處一年以下有期徒刑、拘役或三百元以下罰金。
